【裁判字號】    89,訴,2820
【裁判日期】    900530
【裁判案由】    強盜等
【裁判全文】
臺灣高雄地方法院刑事判決                        八十九年度訴字第二八二號
    公  訴  人  臺灣高雄地方法院檢察署檢察官
    被      告  甲○○
    選任辯護人  蔡錫欽
右列被告因強盜等案件，經檢察官提起公訴（八十九年度偵字第二六一三七號），本
院判決如左：
    主  文
甲○○踰越門扇，於夜間侵入住宅竊盜，因脫免逮捕，而當場施以強暴，處有期徒刑
壹年伍月，又連續踰越牆垣，於夜間侵入住宅竊盜，處有期徒刑捌月。應執行有期徒
刑貳年，緩刑參年，緩刑期間付保護管束。
    事  實
一、甲○○尚無前科，素患有低落性情感疾患及戀物癖，長期情緒低落而產生精神耗
    弱以致喪失理智無法控制自己行為之情形，為精神耗弱之人；意圖為自己不法所
    有，駕駛車號ＺＣ－七五三六自用小客車，於民國八十九年十一月十八日凌晨四
    時三十分許，途經高雄市鼓山區○○○路一一五五巷二一號陳王祝住宅前，見該
    屋址庭院外圍牆高度可以攀爬，乃踰越牆垣至庭院內，竊取晾於竹竿上之女用內
  衣四件，得手後，將之藏放在上開汽車內。繼之於同（十八）日凌晨四時五十分
    許，行至丁○○所有位於高雄市左營區崇實新村一五一號住宅前，見張宅大鐵門
    虛掩未鎖，乃推門踰越入內徒手竊取晾曬在院子內，丁○○之妻女所有之女用胸
    衣、內褲、Ｔ恤及上衣各一件，得手後，因丁○○聽覺異聲起床發覺，追趕前去
    ，甲○○奪門而出，並將上開內衣贓物等丟棄於院外同村一四八號前，丁○○仍
    自後追趕，並在高雄市左營區崇實西五巷與先鋒路口追至並不讓其離去，甲○○
    為脫免逮捕，竟當場手持報紙毆打丁○○頭部、臉頰等處（報紙未扣案），對丁
    ○○施以強暴手段，致丁○○因而受有右膝挫傷腫脹二乘二公分、右側臉部挫傷
    腫脹二乘二公分之傷害（未據告訴）。嗣於同日五時二十分許，為警在高雄市左
    營區崇實一一之一一號查獲上情。
二、甲○○又基於意圖為自己不法所有之概括犯意，均係以徒手伸入圍牆庭院行竊或
    手持晒衣架勾取晾晒於他人住宅庭院或窗戶陽台上女子衣物之方式；於(1)八十八
    年一、二月間某日，在高雄市○○區○○路八七四巷四之二號前竊取辛○○所有
    之內衣褲、短褲、洋裝等物。(2)於八十八年十、十一月間某日在高雄市○○區○
  ○路二八○號前竊取乙○○所有之洋裝、內衣褲等物。(3)於八十八年十二月間某
    日在高雄市○○區○○路八七四巷十五號前竊取庚○○○所有之內衣褲、洋裝等
    物。(4)於八十九年三、四月間某日在高雄市左營區自勉新村一九二號前竊取丙○
    ○所有之上衣。(5)於八十九年五月間某日在高雄市左營區自勉新村七一一號前竊
    取戊○○所有之內衣褲、套裝等物。(6)八十九年六、七月間某日在高雄市左營區
    自勉新村八六四號前竊取己○○住處之女用內衣褲等物。(7)八十九年八月間某日
    在高雄市○○區○○路四一一巷三六號前竊取李世娟所有之長裙、長袖上衣等物
    。嗣因甲○○前遭警逮捕後坦然供述，經警方查訪被害人而查得上情。
三、案經高雄市政府警察局左營分局移送臺灣高雄地方法院檢察署檢察官偵查起訴。
      理  由
一、右揭犯罪事實，訊據被告甲○○坦承於夜間以翻牆進入庭院及以推開大門侵入住
    宅之方式竊取女用衣物，以及曾經於不詳時、地偷竊七、八次女用衣物之犯行，
    並於最後一次竊取衣物後與屋主丁○○發生扭打等情不諱，然辯稱只有竊盜、而
    與丁○○僅發生拉扯而已，並非強盜云云。
二、經查，右開事實已據被害人丁○○於警局訊問時指述：「... 看到他時，立刻打
    開院子鐵門衝出外面，我立即追上並在巷口互相發生扭打，王嫌手持整份報紙捲
    成圓形... 就往我身上猛打，我也用雙手抵擋他的攻擊，該四件衣物是王嫌衝出
    院外往一四八號屋頂丟棄被我撿下，... 我被甲○○擊中頭部臉頰好幾次，王嫌
    也有被我用雙手打中頭部及臉頰，王嫌身上白色衣服右肩..... 血跡是被我打中
    臉頰、嘴角流出之血跡等語」明確，被害人丁○○因而受右膝挫傷腫脹二Ｘ二公
    分、右側臉部挫傷腫脹二Ｘ二公分之傷害，亦有高雄市三民建國醫院診斷證明書
    附卷。丁○○於本院訊問時雖陳稱：「我當時醒來看見被告從我家門前出去，我
    在巷口抓到他右手，要搜他身體，他要掙脫，身體有扭動，他只是掙脫沒有出手
    攻擊我，我的傷痕是追他時被東西絆倒，臉部之傷是身軀扭動時用報紙打到的，
    ... 我近距離攻擊他，被告在防衛時我才受傷」等語，觀其證詞，雖與前述警訊
    時之陳詞不甚相符，對被告多有原諒迴護之意，但其自始即供述被告有持報紙打
    到伊臉部成傷，此部份供詞自始同一，況不論被告是否主動發動攻勢或被動還擊
    ，其確實造成被害人身體之傷害此點則並無不同。此外，被告之其他竊行，更有
    被害人辛○○、乙○○、庚○○○、戊○○、丙○○、己○○、李世娟、陳王祝
    等人於警訊時之供述；以及內衣、住處等照片多紙、贓物領據一紙等在卷可憑，
    事證明確，被告所供僅竊盜而無強盜行為云云，或係不明瞭其行為之法律效果所
    為之辯詞，不足採信，被告之犯行洵堪認定。
三、按準強盜罪之成立，以行為人實施竊盜或搶奪行為後，為防護贓物、脫免逮捕或
    湮滅罪證，而當場對於被害人或追躡之第三人，施以強暴或足令人心生畏佈之脅
    迫行為，即足當之，至該行為人之強暴或脅迫行為究係出於主動、被動，或該強
    暴、脅迫行為是否達致使不能抗拒程度，均在所不論，是被告於竊取他人物品，
    為人發覺後，因脫免逮捕，而當場加諸丁○○施以強暴手段，縱其原因係因丁○
    ○不願放過被告，而非出於被告主動蓄意攻擊丁○○之自由或身體法益，然核其
    此部份行為，仍係犯刑法第三百二十九條之準強盜罪。又按刑法第三百二十九條
    之竊盜以強盜論，係指竊盜因脫免逮捕而當場施以強暴脅迫者而言，稱之為準強
    盜罪。凡竊盜而具備本條特別構成要件時，即應以強盜論罪，不能更論以竊盜之
    罪。再者，刑法第三百二十九條之以強盜論，即以強盜罪相當條文處罰之意，並
    非專以第三百二十八條第一項之強盜論，故第三百三十條所謂犯強盜罪，不僅指
    自始犯強盜罪者而言，即依第三百二十九條以強盜論者，亦包括之，如此項準強
    盜有第三百二十一條第一項各款情形之一，自應依第三百三十條論處。核被告竊
    盜而有踰越門扇（指對被害人丁○○之部份）及於夜間侵入住宅之情形，並於竊
    盜得手後，為脫免逮捕，而當場施以強暴所為，係犯刑法第三百三十條第一項之
    加重強盜罪。公訴意旨認被告此部分行為，係犯同法第三百二十九條之準強盜罪
    ，漏未斟酌上開事實，起訴法條容有未洽，惟其意圖不法之所有，非法取得他人
    財物之基本事實則同，本院自應予變更起訴法條。
四、另被告於夜間踰越牆垣侵入陳王祝住宅竊盜，所為係犯刑法第三百二十一條第一
    項第一、二款之加重竊盜罪；至其他伸手入他人庭院行竊衣物多次，所為均係犯
    刑法第三百二十條第一項普通竊盜罪，其前後多次竊盜、加重竊盜間，時間緊接
    ，所犯構成要件相同罪名，顯係基於概括犯意而為，為連續犯，論以加重竊盜罪
    一罪，並加重其刑。並與前開加重強盜罪，犯意個別、罪質互異，應分論並罰並
    定其應執行刑。公訴人認被告係犯刑法第三百二十一條第一、二項之加重竊盜罪
    嫌及同法第三百二十九條之準強盜罪嫌，並有方法結果之牽連關係云云，尚有未
    恰，應予更正。又被告於八十八年一月間迄八十九年八月間行竊之行為，雖未經
    檢察官起訴，因此部分與前開起訴部分，有連續犯之裁判上一罪關係，為起訴效
    力所及，自應併予審理。又被告患有精神疾病，有慮病、離群、自卑、憂鬱、不
    安、女性行為傾向較強、有自殺傾向、應注意防範、且有低落性情感疾患及戀物
    癖，長期情緒低落而產生精神耗弱以致喪失理智無法控制自己行為之情形，為精
    神耗弱之人；於行為時其精神狀態，已達精神耗弱之程度等情，為財團法人長庚
    醫院高雄分院鑑定屬實，有該院九十年長庚院高字第一五○號函附之鑑定書在卷
    足憑，爰依刑法第十九條第二項規定減輕其刑，先加重後減輕之。又被告精神狀
    況確實異於常人，於本院審理時情緒亦偶有起伏或遲滯茫然表情，依鑑定意見告
    書結論復認為被告宜進一步接受精神科專業人員之治療，以給予適當之治療等情
    ，而刑事審判旨在實現刑罰權之分配的正義，對有罪被告之科刑，應符合罪刑相
    當之原則，使輕重得宜，罰當其罪，以契合社會法律感情。本件依據卷證資料所
    顯示，被告素無前科，有前科表為憑，所竊物品僅係女用私物，價值不高，被害
    人亦無遭受重大損失，又被告係因竊行為人發現，一時情急始將被害人丁○○施
    以強暴行為，致罹重典，情輕法重，堪予憫恕，雖宣告法定最低本刑，猶嫌過重
    ，爰依刑法第五十九條之規定，再酌減其刑，以符罪刑相當原則。爰審酌被告所
    為犯罪對社會經濟秩序並無重大侵害，被告犯罪後已經坦承犯行，知所悔改等情
    狀，量處如主文所示之刑，並定其應執行刑，以資懲儆。末查，被告前未曾受有
    期徒刑以上刑之宣告，有台灣高等法院被告全國前案紀錄表附卷可稽，因一時情
    急、短於思慮，致觸犯本案犯行，經此刑之宣告後當知所警惕，而無再犯之虞，
    且被告患有精神方面疾病，應進入衛生醫療機關接受治療，因認前開對其宣告之
    刑，以暫不執行為適當，爰併諭知緩刑三年，以勵自新。惟為確實使被告繼續接
    受精神疾病之觀察、治療，提供必要之協助，併宣告緩刑期內付保護管束。另扣
    案高領衫等物，與犯罪無關，爰不予宣告沒收，併此敘明。
據上論斷，應依刑事訴訟法第二百九十九條第一項前段，第三百條、刑法第五十六條
、第十九條第二項、第三百三十條第一項、第三百二十一條第一項第一、二款、第三
百二十第一項、第五十九條、第五十一條第五款、第七十四條第一款，第九十三條第
一項、罰金罰鍰提高標準條例第一條前段，判決如主文。
本案經檢察官葉淑文到庭執行職務
中    華    民    國      九十      年       五       月       三十     日
                                    臺灣高雄地方法院刑事第三庭
                                        法  官  簡  志  瑩
右正本證明與原本無異。
如不服本判決，應於判決送達後十日內，向本院提出上訴狀。
                                        書記官  林  宜  正
中    華    民    國      九十      年       五       月      三十一    日
附錄論罪科刑法條：
刑法第三百二十條第一項第一項
意圖為自己或第三人不法之所有，而竊取他人之動產者，為竊盜罪，處五年以下有期
徒刑、拘役或五百元以下罰金。
刑法第三百二十一條第一項第一、二款
犯竊盜罪而有左列情形之一者，處六月以上五年以下有期徒刑：
一、於夜間侵入住宅或有人居住之建築物、船艦或隱匿其內而犯之者。
二、毀越門扇、牆垣或其他安全設備而犯之者。
刑法第三百三十條第一項
犯強盜罪而有第三百二十一條第一項各款情形之一者，處五年以上十二年以下有期徒
刑。


司法院資訊處製作；財團法人民間司法改革基金會備份。
